【裁判字號】    91,交聲,601
【裁判日期】    920317
【裁判案由】    違反道路交通管理處罰條例聲明異議
【裁判全文】
臺灣臺北地方法院交通件裁定                      九十一年度交聲字第六一號
    異  議  人
    即受處分人  甲○○
右列受處分人因違反道路交通管理處罰條例案件，對於臺北市交通事件裁決所中華民
國九十一年四月十二日所為之處分（原處分案號：北市裁三字第車裁二二－ＡＭ00
00000號）聲明異議，本院裁定如左：
    主    文
原處分撤銷。
甲○○不罰。
    理    由
一、按汽車駕駛人，有併排臨時停車之情形者，處新臺幣（以下同）三百元以上六百
    元以下罰鍰，道路交通管理處罰條例第五十五條第四款固有明文。惟所謂臨時停
    車，係指車輛因上、下人、客，裝卸物品，其引擎未熄火，停止時間未滿三分鐘
    ，保持立即行駛之狀態而言，同條例第三條第九款亦有明定。又法院受理交通事
    件，準用刑事訴訟法之規定，無證據不得推定其違規事實，道路交通管理處罰條
    例第八十九條前段、刑事訴訟法第一百五十四條亦有明定。是法院於審理違反道
    路交通管理處罰條例案件時，如就原處分機關所認定之違規事實仍有合理之懷疑
    ，而無法確信行為人確有該當於道路交通管理處罰條例各該處罰條文之構成要件
    事實時，即應依訴訟法上之證據法則，作對受處分人有利之認定。
二、本件原處分機關臺北市交通事件裁決所，以受處分人甲○○於民國九十一年二月
    四日下午三時四十九分，在臺北市○○路「併排臨時停車」，經臺北市政府警察
    局中山分局員警舉發，並依道路交通管理處罰條例第五十五條第一項第四款規定
    ，處罰鍰六百元。嗣經受處分人收受舉發通知單後提出申訴，原處分機關函請舉
    發單位調查結果，仍認其有前揭違規行為，乃依道路交通管理處罰條例第五十五
    條第一項第四款規定，於九十一年四月十二日裁處受處分人罰鍰六百元。
三、經查，受處分人甲○○之前開車輛，係於九十一年二月四日下午三時四十九分許
    ，由林美玲駕駛行經臺北市○○路時，為確定所在地點，而減速暫停，以便查看
    路旁之門牌號碼，其暫停時引擎並未熄火，駕駛人亦在座位上，保持立即行駛之
    狀態，且停車時間未滿三分鐘，業據證人即實際駕駛人林美玲證述在卷；核與證
    人即舉發員警周峻嶺證稱僅由車輛後方觀察拍照，嗣拍攝完成後，經過車旁時，
    發現駕駛座有人等語相符，並有舉發照片（車輛亮有煞車燈）一幀附卷可稽。此
    外，並無其他證據足認該車輛係因上、下人、客，裝卸物品而停止；換言之，即
    不足以認定右揭車輛之停止狀態，該當於道路交通管理處罰條例第三條第九款所
    稱之「臨時停車」。受處分人辯稱並無停車（臨時停車）意圖，非屬併排臨時停
    車等語，非無可採。況本件車輛涉嫌違規停車時，既有駕駛人在場，員警仍以拍
    照方式逕行舉發，而未當場製單舉發或通知駕駛人，亦未告知其移置、行駛，舉
    發程序亦有未妥。原處分機關未審酌受處分人之車輛停止狀態，是否符合道路交
    通管理處罰條例第三條第九款所規定之「臨時停車」定義，逕依同條例第五十五
    條第一項第四款規定，裁處受處分人罰鍰六百元，容有未洽。
四、綜上，本件受處分人之異議為有理由，爰將原處分撤銷，改諭知受處分人不罰，
    以資適法。
據上論斷，應依道路交通案件處理辦法第二十條前段，裁定如主文。
中      華      民      國     九 十 二     年     三     月    十七    日
                              臺灣臺北地方法院交通法庭
                                    法  官    劉方慈
右正本證明與原本無異。
如不服本裁定，應於裁定送達後五日內向本院提出抗告狀。
                                    書記官    殷玉芬
中      華      民      國     九 十 二     年     三     月    十九    日


司法院資訊處製作；財團法人民間司法改革基金會備份。
